臺灣橋頭地方法院民事判決
111年度勞簡字第19號
原      告  張婷琪  
被      告  財團法人高雄市華仁社會福利慈善事業基金會

法定代理人  高華志  
訴訟代理人  黃東河  
上列當事人間請求失業給付事件，本院於民國111年7月7日言詞
辯論終結，判決如下：
    主      文
原告之訴駁回。
訴訟費用由原告負擔。
    事實及理由
一、按訴狀送達後，原告不得將原訴變更或追加他訴，但擴張或
    減縮應受判決事項之聲明者，不在此限，民事訴訟法第255
    條第1項第3款定有明文，依同法第436條第2項規定，於簡易
    訴訟程序亦有適用。本件原告聲明請求被告給付新臺幣（下
    同）259,200元（含未能領取之失業給付155,520元、職業訓
    練生活津貼103,680元），及自勞動調解聲請書狀繕本送達
    翌日起至清償日止，按年息5%計算之利息（卷第23頁），嗣
    具狀撤回未能領取職業訓練生活津貼之請求（卷第137頁）
    ，核原告所為變更，屬減縮應受判決之聲明，合於前揭規定
    ，應予准許。 
二、原告主張：原告原受僱於被告擔任照顧服務員，並簽立勞動
    契約書，約定僱傭期間自民國111年1月1日起至同年12月31
    日止，然被告提前於111年2月28日片面終止勞動契約，嗣兩
    造於同年月23日在高雄市政府勞工局（下稱勞工局）成立調
    解，被告雖業依調解方案開立離職原因為勞動基準法（下稱
    勞基法）第11條第5款之非自願離職證明書（下稱系爭離職
    證明書），原告並已持系爭離職證明書至鳳山就業服務站辦
    理求職登記且完成失業認定，惟經勞動部勞工保險局（下稱
    勞保局）以原告於111年2月2日已年滿65歲，非就業保險法
    適用之對象為由，核定不予給付。原告係因信任調解委員宣
    稱持系爭離職證明書即可領取失業給付始於勞資爭議調解紀
    錄簽名，竟遭勞保局駁回申請，被告亦明知上開法令限制，
    卻就調解委員為前揭表述時未為任何反對之陳述，致使原告
    誤以為持系爭離職證明書即可領取失業給付，被告自應賠償
    其未能領取失業給付所受之損害，以原告離職當月起前6個
    月平均月投保薪資28,800元，依就業保險法第16條第1項按
    上開月投保薪資60%計算9個月應發給期間，合計155,520元
    等語。並聲明：被告應給付原告155,520元，及自勞動調解
    聲請書狀繕本送達翌日起至清償日止，按年息5%計算之利息
    。
三、被告則以：原告因於111年2月2日屆滿65歲，被告遂依勞基
    法第54條第1項第1款規定，於同年月8日通知原告於同年月2
    8日終止勞動契約，原告不服，向勞工局申請勞資爭議調解
    ，兩造於同年月23日成立調解，被告業依調解方案給付原告
    資遣費30,333元，並開立系爭離職證明書而履行完畢，然原
    告嗣透過調解委員告知資遣費短少6,500元，兩造遂於同年3
    月23日再至勞工局，於原調解委員見證下由原告簽收領取6,
    500元現金，並簽立切結書（下稱系爭切結書），依調解方
    案及系爭切結書之約定，原告不得再對被告為任何民、刑事
    或行政程序之請求，並拋棄其他任何請求權。原告違反上開
    約定復向被告為本件請求，顯無理由等語置辯。並聲明：原
    告之訴駁回。
四、兩造不爭執事項：
  ㈠原告前受僱於被告，擔任被告於高雄市政府社會局仁愛之家
    勞務人力採購案之員工，嗣於111年2月28日終止兩造間勞動
    契約。
  ㈡兩造前於111年2月23日經勞工局轉介社團法人高雄市第一勞
    資關係協進會調解成立，被告業已履行調解方案第㈡、1.所
    載，於同年3月5日前給付資遣費30,333元及開立系爭離職證
    明書予原告，另給付原告111年2月份工資46,007元，合計76
    ,340元。
  ㈢原告嗣主張被告短少給付資遣費6,500元，經被告同意給付，
    於111年3月23日於原調解委員之見證下，原告簽立系爭切結
    書而收訖6,500元現金。
  ㈣調解方案第㈡、2.記載「勞工親自受領上述給付事項無誤後，
    勞工同意和解並不再有其他任何請求權」、第㈢記載「上述
    調解方案經勞資雙方確認無誤，勞資雙方同意前於勞雇關係
    存續期間內及終止勞動契約時所衍生之一切事項，不再有任
    何權益爭議，不得再有任何民、刑事或行政程序之請求，並
    拋棄其他任何請求權。」
  ㈤系爭切結書記載於原告收到被告匯款之資遣費30,333元及現
    金6,500元後，不再有任何權益爭議，不得再有任何民、刑
    事或行政程序之請求，並拋棄其他任何請求權。
  ㈥原告向勞保局申請失業給付，勞保局以111年4月18日保普就
    字第11160045830號函復原告雖於111年3月29日經鳳山就業
    服務站完成失業認定，惟原告係46年2月2日生，於111年2月
    2日已年滿65歲，自斯時起已非就業保險法適用對象，故原
    告於111年2月28日離職時，非就業保險之被保險人，不符失
    業給付請領規定而不予核付。
  ㈦如認原告請求被告賠償失業給付為有理由，就原告以月投保
    薪資28,800元之60%計算9個月得請領之期間，金額為155,52
    0元，被告不爭執。
五、本件爭點：原告請求被告賠償其未能領取失業給付所受之損
    害，有無理由？
六、本院之判斷：
  ㈠按勞資爭議經調解成立，視為爭議雙方當事人間之契約，勞
    資爭議處理法第23條前段定有明文。因此上開規範之勞資爭
    議調解，係屬我國現行法制上之「特別行政調解」機制，而
    其調解成立之性質及效力，乃係依法賦予相當於民法上和解
    契約之性質並具有民法債權契約之效力。又和解乃當事人約
    定相互讓步，以終止爭執或防止爭執發生之契約，和解有使
    當事人所拋棄之權利消滅及使當事人取得和解契約所訂明權
    利之效力，為民法第736條、第737條所明定。和解成立以後
    ，其發生法律上效力，在消極方面，使當事人所拋棄之權利
    消滅，在積極方面，則使當事人取得和解契約所訂明之權利
    ，兩造當事人均應受該契約之拘束，不得再就和解前之法律
    關係再行主張（最高法院87年度台上字第312號判決意旨參
    照）。本件兩造間之勞資爭議既已依勞資爭議處理法調解成
    立，內容為：「㈠本案經本會居中調解，勞資雙方達成共識
    ，結果如下。㈡1.資方同意依勞工請求依依勞基法第11條第5
    款終止勞動契約，給付資遣費30,333元及開立非自願離職書
    。資方於111年3月5日前直接匯款勞工所提供帳戶，並於111
    年3月5日前郵寄非自願離職書與勞工。2.勞工親自受領上述
    給付事項無誤後，勞工同意和解並不再有其他任何請求權。
    3.上述給付金額，資方如有遲延或未付者，勞方得向法院聲
    請裁定強制執行。㈢上述調解方案經勞資雙方確認無誤，勞
    資雙方同意前於勞雇關係存續期間內及終止勞動契約時所衍
    生之一切事項，不再有任何權益爭議，不得再有任何民、刑
    事或行政程序之請求，並拋棄其他任何請求權。㈣本案調解
    成立。」，並經兩造及調解委員在調解紀錄上簽名（卷第91
    至92頁）。依照前揭說明，上開調解成立內容即為兩造間之
    契約，兩造均不得為與該調解成立內容相反之主張。
  ㈡原告雖主張其係因調解委員告以持系爭離職證明書即可領得
    失業給付，致原告因信賴調解委員所述始同意調解方案等語
    。依其所述，係因調解委員疏未告知就業保險法第5條第1項
    第1款規定保險對象為年滿15歲以上，65歲以下具有中華民
    國國籍之受僱勞工，導致原告雖取得系爭離職證明書且已完
    成失業認定，卻無法領得失業給付，則原告無法領取失業給
    付係因聽信調解委員所述，並非被告提供不實資訊，原告雖
    主張被告明知兩造於勞資爭議調解時，原告已年滿65歲，不
    符就業保險被保險人資格，卻未就調解委員為上開錯誤告知
    時，當場為反對之表示，自應就原告未能領得失業給付所受
    損害負責等語。惟原告並未舉證證明被告亦明知或可得而知
    原告不具請領失業給付之資格且有告知之義務而故意不告知
    ，其以被告於調解時未主動提供原告正確資訊致原告受有無
    法領取失業給付之損害，請求被告賠償，亦無理由。原告再
    主張被告既然開立系爭離職證明書，即係有要給付原告失業
    給付之意，否則並無開立之實益，則原告因受法令限制未能
    領取失業給付，即應由被告為給付等語。惟原告不符就業保
    險之被保險人資格致遭勞保局駁回其失業給付之申請，不能
    歸責於被告，已如前述，兩造亦未約定如原告無法領取失業
    給付即應由被告為同等金額之給付。原告上開主張，亦不足
    採。
  ㈢又被告業依調解方案給付資遣費30,333元，並開立系爭離職
    證明書，業據被告提出郵政存簿儲金薪資存款團體戶存款單
    、離職證明書為憑（卷第97至100頁），依調解方案第㈡、2.
    所載，原告受領上開給付後，對被告已不再有其他任何請求
    權。而原告嗣以計算錯誤為由，請求被告給付短少之資遣費
    6,500元，被告乃於111年3月23日再給付原告6,500元，並由
    原告簽立系爭切結書，載明「本人張婷琪於收到財團法人華
    仁社會福利慈善事業基金會匯款之資遣費30,333元及現金6,
    500元後，不再有任何權益爭議，不得再有任何民、刑事或
    行政程序之請求，並拋棄其他任何請求權」，有系爭切結書
    、領據附卷可參（卷第93至95頁），是依系爭切結書之約定
    ，原告亦不得再對被告為任何請求。原告雖聲請傳訊調解委
    員陳緒豐，證明其確有告知持系爭離職證明書即可領得失業
    給付一情，惟原告於調解成立後復簽立系爭切結書，重申兩
    造間不再有任何權益爭議、不得再有任何民、刑事或行政程
    序之請求，並拋棄對被告之其他任何請求權，且未主張系爭
    切結書有何無效或得撤銷之事由，自應受系爭切結書約定之
    拘束而不得再對被告為任何請求。是其上開調查證據之聲請
    ，無調查之必要，應予駁回。　 　
七、綜上所述，原告請求被告賠償其未能領取失業給付所受之損
    害155,520元，及自勞動調解聲請書狀繕本送達翌日起至清
    償日止，按年息5%計算之利息，為無理由，應予駁回。
八、本件事證已臻明確，兩造其餘攻擊防禦方法及所用之證據，
    經本院斟酌後，認與本件判決結果不生影響，爰不一一論列
    ，併此敘明。
九、據上論結，本件原告之訴為無理由，判決如主文。
中　　華　　民　　國　　111 　年　　7 　　月　　20　　日
                     勞動法庭   法　官　楊捷羽
以上正本係照原本作成。
如對本判決上訴，須於判決送達後20日內向本院提出上訴狀。如
委任律師提起上訴者，應一併繳納上訴審裁判費。
中　　華　　民　　國　　111 　年　　7 　　月　　20　　日
                                書記官　黃盈菁